臺灣臺北地方法院民事裁定　九十年度重訴字第一九七九號
　　原　　　告　　甲○○
　　　　　　　　　丁○○
　　　　　　　　　乙○○
　　　　　　　　　丙○○
　　被　　　告　　戊○
右原告與被告間請求損害賠償事件，本院裁定如左：
    主      文
原告之訴及假執行之聲請均駁回。
訴訟費用由原告負擔。
    理      由
一、按因犯罪而受損害之人，於刑事訴訟程序固得附帶提起民事訴訟，對於被告請求
    回復其損害，但其請求回復之損害，以被訴犯罪事實所生之損害為限，否則縱令
    得依其他事由，提起民事訴訟，亦不得於刑事訴訟程序附帶為此請求（最高法院
    六十年台上字第六三三號判例參照）。又於刑事訴訟程序附帶提起之民事訴訟，
    如不合於刑事訴訟法第四百八十七條第一項所定之要件者，由刑事庭依刑事訴訟
    法第五百零四條第一項將其移送民事庭後，亦不得將關於獨立民事訴訟之法規，
    溯及於附帶民事提起民事訴訟之時而予適用，仍應認其起訴為不合法，以裁定駁
    回之（最高法院八十八年台抗字第七○號、第四九五號判決可資參照）。查本件
    原告係以被告被訴詐欺犯罪事實（即檢察官起訴之犯罪事實）所生之損害，對被
    告提起附帶民事訴訟請求其賠償損害，嗣該刑案第一審變更檢察官起訴法條，而
    以被告觸犯背信罪論處，並將附帶民事訴訟部分移送民事庭，惟該刑案上訴台灣
    高等法院，經該院認被告詐欺犯行不能證明，並認原審係就非起訴犯罪事實所及
    之背信罪為裁判，因而撤銷原判決改判被告為無罪確定在案，此有相關刑事判決
    在卷可稽，復經本院調閱該等刑事卷宗查明無訛。準此，被告經刑事第一審法院
    判處有罪之「背信罪」部分（該部分未經檢察官起訴），並非原告對之提起刑事
    附帶民事訴訟之「犯罪事實（詐欺）」，揆諸前揭說明，原告自不得對之提起刑
    事附帶民事訴訟，尚不因刑事法院誤以裁定移送民事庭，而可認其刑事附帶民事
    訴訟為合法。其提起之刑事附帶民事訴訟已不合法，亦無准用其利用該訴之訴訟
    程序，變更以背信或侵占之犯罪事實為基礎，請求被告賠償之餘地。綜上，原告
    提起附帶民事訴訟為不合法，自應以裁定駁回之。
二、次按提起民事訴訟應依民事訴訟費用法第二條規定繳納裁判費，此為必須具備之
    程式。又刑事庭移送民事庭之附帶民事訴訟，僅移送前之訴訟行為，準用關於刑
    事訴訟法之規定，若移送後之訴訟程序則適用民事訴訟法，刑事訴訟法第四百九
    十條規定甚明。刑事訴訟法第五百零四條第二項規定，附帶民事訴訟依同條第一
    項以裁定移送民事庭者，免納裁判費，係謂移送之案件而言，至於移送後原告另
    為訴之變更、追加或擴張，則與刑事案件中所為附帶民事訴訟案件顯然不同，自
    仍應命原告補納裁判費（最高法院四十九年台抗字第三四號判例、七十一年八月
    二十日（71）廳刑一字第八二二號函可資參照）。如前所述，原告前所提刑事附
    帶民事訴訟已失依據，則原告於本院審理中改主張以被告之背信或侵占犯罪行為
    致其受有損害而提起本件訴訟，揆諸上揭說明，原告自應繳納本件裁判費。而本
    件原告起訴，未據繳納裁判費，經本院於民國九十一年七月二十三日當庭裁定命
    原告於五日內補繳裁判費新台幣十一萬五千零二元，已記明言詞辯論筆錄並經原
    告訴訟代理人簽認在卷可憑。原告逾期迄未補正，其訴顯難認為合法，其假執行
    聲請亦缺乏宣告之依據，亦均應予駁回。
三、依民事訴訟法第二百四十九條第一項第六款，第九十五條、第七十八條、第八十
    五條第一項前段，裁定如主文。
中　　　華　　　民　　　國　　九十一　　年　　　八　　　月　　　五　　　日
                                            民事第二庭法      官　曾部倫
右為正本係照原本作成。
如不服本裁定應於送達後十日內向本院提出抗告狀。
中　　　華　　　民　　　國　　九十一　　年　　　八　　　月　　　五　　　日
　　　　　　　　　　　　　　　　　　　　　　　　　　　書　記　官　柯月英
